最高法院刑事判決　　　　　　九十六年度台上字第四二一七號
上　訴　人　甲○○
選任辯護人　董德泰律師
上列上訴人因違反毒品危害防制條例案件，不服台灣高等法院中
華民國九十六年五月八日第二審判決（九十六年度上訴字第七三
九號，起訴案號：台灣台北地方法院檢察署九十四年度偵字第二
０六三二號），提起上訴，本院判決如下：
    主  文
原判決撤銷，發回台灣高等法院。
    理  由
本件原判決認定：上訴人甲○○（綽號「葳葳」）明知古柯鹼係
毒品危害防制條例第二條第一項第一款所定第一級毒品，仍染上
施用古柯鹼惡習。民國九十四年十月三十日下午，因友人張正勇
詢問能否取得古柯鹼供自己施用，上訴人以每包淨重約一克，代
價新台幣（下同）四千元，向綽號「愛瑞克」之不詳姓名年籍成
年男子，購買取得二包古柯鹼，除將其中一包留供自己施用外，
並基於轉讓第一級毒品之犯意，擬將另一包古柯鹼以原價轉讓與
張正勇，而於同日下午十一時左右，先後以其所持用門號000
0000000行動電話，傳簡訊「有啊」即有古柯鹼可以提供
、「只有一個要４０００」即古柯鹼一包價格四千元，回覆持用
門號0000000000行動電話之張正勇。上訴人與張正勇
二人再經電話聯絡，敲定至台北市○○區○○路監理站附近，交
付金錢，及拿取古柯鹼。嗣於翌日即三十一日凌晨一時許，上訴
人、張正勇在台北市○○路○段三八號ＯＫ便利商店內碰面，張
正勇即交付四千元予甲○○，二人步出便利商店，要一起前往不
詳地點拿取古柯鹼，即為依法聲請檢察官核發通訊監察書，監聽
甲○○所持用0000000000行動電話，獲得上開訊息，
而在場埋伏之警員上前逮捕，並於上訴人所攜帶之皮包搜索，扣
得上開四千元，及上訴人之行動電話一支、殘留古柯鹼殘渣之蜜
粉罐一個、煙斗一個等情。因而撤銷第一審之科刑判決，改判變
更檢察官起訴法條，仍論處上訴人轉讓第一級毒品未遂（累犯）
罪刑。固非無見。
惟查：(一)九十二年一月十四日修正之刑事訴訟法，其第一百六十
四條第一項前段文字「證物應示被告令其辨認」，修正為「審判
長應將證物提示當事人、代理人、辯護人或輔佐人，使其辨認」
；第一百六十五條第一項「卷宗內之筆錄或其他文書可為證據者
，應向被告宣讀或告以要旨」，其後段文字修正為「審判長應向
當事人、代理人、辯護人或輔佐人」宣讀或告以要旨；修正前第
一百七十三條規定移列為第二百八十八條之一，並將第一項「審
判長每調查一證據畢，應詢問被告有無意見」，將後段文字修正
為應詢問「當事人」有無意見。是審判長於審判期日調查證據，
應就每一證據逐一調查，並依證據種類分別「提示當事人、代理
人、辯護人或輔佐人，使其辨認」、「向當事人、代理人、辯護
人或輔佐人，宣讀或告以要旨」，及「詢問當事人有無意見」，
其訴訟程序之進行，始為適法。乃原審審判長於九十六年四月二
十四日審判期日調查證據時，就本件扣案之行動電話、現金四千
元，及卷內手機簡訊照片、通聯紀錄、監聽書、同意搜索書、法
務部調查局鑑定通知書等證據，僅對上訴人與檢察官提示並告以
要旨，復未依刑事訴訟法第二百八十八條之二之規定，予辯護人
以辯論證據證明力之適當機會（見原審卷第四十六頁），其訴訟
程序之進行顯屬違法。(二)審理事實之法院，對於案內與認定事實
、適用法律、罪名成立與否或於公平正義之維護或對被告之利益
有重大關係之一切證據，除認為不必要者外，均應詳為調查，然
後基於調查所得之心證以為判斷之基礎；茍與認定事實、適用法
律有重要關係，或於公平正義之維護或對被告之利益，有重大關
係之事項，在客觀上認為應行調查之證據，又非不易調查或不能
調查，而未依法加以調查，或證據雖已調查而其內容尚未明瞭者
，即與未經調查無異，如遽行判決，即屬刑事訴訟法第三百七十
九條第十款所稱之當然違背法令。本件原判決認上訴人向綽號「
愛瑞克」之不詳姓名年籍成年男子，購買取得二包古柯鹼，其中
一包留供自己施用，並擬將另一包古柯鹼以原價轉讓與張正勇；
理由說明依卷附通訊監察譯文顯示「愛瑞克」於九十四年十月三
十日下午一時二十二分許傳來簡訊「愛瑞克送二個給葳葳（按指
被告）」等情。然上訴人辯稱：張正勇請我幫忙購買古柯鹼，我
才先向張正勇收取四千元，要問看看能否買到古柯鹼，但還沒有
找到對象詢問，也沒有拿到古柯鹼，即為警查獲，我是幫忙張正
勇購買古柯鹼等語。則此部分實情如何，與上訴人之利益自有重
大關係。按該「愛瑞克」既為簡訊作成人，復有通訊監察紀錄，
似可據所顯示之電話號碼追查使用之人，並非不易調查或不能調
查。原審未傳喚該「愛瑞克」其人到庭調查，究明上開簡訊之真
意，資為綜合判斷之依據，遽為判決，自難昭折服，有證據調查
未盡之違誤。上訴意旨執以指摘原判決不當，非無理由，應認原
判決有撤銷發回更審之原因。
據上論結，應依刑事訴訟法第三百九十七條、第四百零一條，判
決如主文。
中　　華　　民　　國　九十六　年　　八　　月　  三　　日
                      最高法院刑事第九庭
                          審判長法官  洪　清　江
                                法官  石　木　欽
                                法官  李　伯　道
                                法官  林　勤　純
                                法官  陳　晴　教
      本件正本證明與原本無異
                                      書  記  官
中　　華　　民　　國　九十六　年　　八　　月   二十   日
                                                      Ｅ
